臺灣高等法院刑事判決
109年度上易字第2446號
上  訴  人  
即  被  告  李金國

上列上訴人因詐欺案件，不服臺灣桃園地方法院108年度易緝字
第37號，中華民國109年8月31日第一審判決（起訴案號：臺灣桃
園地方檢察署101年度偵字第1337號），提起上訴，本院判決如
下：
    主  文
上訴駁回。               
    事實及理由
一、經本院審理結果，認第一審以上訴人即被告李金國犯修正前
    刑法第339條第1項詐欺取財罪，判處有期徒刑1年4月，減為
    有期徒刑8月，未扣案之犯罪所得新臺幣（下同）200萬元沒
    收，於全部或一部不能沒收或不宜執行沒收時，追徵其價額
    ，認事用法、量刑及沒收均無不當，應予維持，並引用第一
    審判決書記載之事實、證據及理由（如附件）。
二、被告上訴意旨略以：被告雖有向告訴人陳惠珠、謝佩欣收取
    新臺幣（下同）200萬元之支票，但支票是交給周鳳英處理
    。另被告所從事者為債權打包，並非法拍屋，其並沒有詐騙
    云云。　
三、經查，被告所為構成修正前刑法第339條第1項之詐欺取財罪
    ，業據原審於判決理由中詳敘其所憑之證據，且就被告所辯
    各節，亦據原審依卷內證據詳為指駁，說明如何不可採信之
    理由，並查：　
㈠、被告於本院準備程序坦承有向告訴人收取200萬元之支票，且
    經本院訊以拿到200萬元之後，本應做何事？被告答稱：應
    把債權打包，並將告訴人委託伊申購的標的物跟渣打銀行債
    權主管議價承購。而本院訊問被告收到200萬元究竟有做何
    事時，被告則供稱：「我沒有做事，錢我不知道去哪了，支
    票給我交給周鳳英存去銀行兌現，我不知道他拿去做何事。
    」云云（本院卷第86至87頁）。然查被告於100年3 月7日於
    檢察事務官詢問時供稱：「錢有到我手上，用在本案。」等
    語（見他字卷第48頁）；於100年5月2日於檢察事務官詢問
    時亦供稱：「我承認有收200 萬元」等語（見他字卷第64頁
    ）等語。告訴人陳惠珠於原審亦證稱：本案200 萬元支票兌
    現後，是被告領走的，被告有承認等情（見原審易緝卷一第
    208頁）。可見被告向告訴人收取200萬元支票兌現後確係由
    被告取走，但依被告於本院所述，被告顯未依約定申購債權
    。
㈡、依被告與告訴人陳惠珠、謝佩欣簽訂之「購買債權標的物件
    委託書」之內容觀之，雙方已經明確約定被告受託購買之標
    的物為新竹國際商業銀行（後與渣打銀行合併，合併後之正
    式名稱為「渣打國際商業銀行股份有限公司」，下稱新竹銀
    行）所擁有第一順位抵押權之桃園○○○○路000號0樓、0 樓、
    0樓之0、0 樓之0 及00樓等五戶房地（下稱本案債權）。委
    託書第3 條並載明：「本案因已送件申購，委託人如因事後
    反悔申購合約，已付申購金將不予退還」；第2 條亦保證經
    由法院點交產權給告訴人（他字卷第5頁）。然查，依渣打
    國際商業銀行108年7月5日渣打商銀字第1080017169號之回
    函，已明確回覆新竹銀行並未曾收受以「李金國（即被告）
    」、「頡儷屋公司」、「家買樂公司」或「周鳳英」名義所
    提出本案債權之申購案，足證被告與告訴人所簽委託書中所
    載之「本案已送件申購」、「保證由法院點交產權」均是虛
    偽情事，並可證被告取得本案之200萬元，確係基詐欺之犯
    意甚明。
㈢、被告雖一再辯稱是用債權打包方式承購，而非個案申購。然
    依卷內資料，並無任何被告以打包方式或個案承購方式提出
    申購之資料，亦無任何包含本案不動產標的之申購資料，可
    見被告向告訴人所稱「本案已送件申購」顯屬虛偽不實。故
    被告以債權打包為託詞辯稱其無詐欺犯意，應係卸責之詞，
    不足採信。
㈣、至被告於本院審理時雖聲請傳喚前新竹銀行即渣打國際商業
    銀行之債權科經理趙守正到庭說明債權打包業務（本院卷第
    120頁），惟被告於本院第一次準備程序原稱要傳喚趙守正
    ，經本院請被告查證確認後，於本院第二次準備程序時，被
    告明確表示聲請傳喚之人為趙守文，前次說趙守正是主管為
    錯誤等語（本院卷第96頁），而經本院向渣打國際商業銀行
    股份有限公司函詢是否有趙守文之人，該行於110年3月19日
    以渣打商銀字第1100010279號函回覆該行並無趙守文之人（
    本院卷第101頁）。故被告於本院提示上開函文後，又改稱
    要聲請傳喚趙守正，顯屬臨訟拖延之詞。況被告聲請傳喚趙
    守正僅係要到庭說明債權打包業務，然如上所述，被告並未
    以被告名義、「頡儷屋公司」、「家買樂公司」或「周鳳英
    」名義提出含本案債權標的之申購案，故縱新竹銀行有債權
    打包業務，亦與被告本案犯行無涉，故本院認並無傳喚渣打
    國際商業銀行人員到庭作證之必要，併此敘明。
四、被告猶執前詞上訴否認犯罪，所辯並不可採。本件上訴為無
    理由，應予駁回。　　　　
據上論斷，應依刑事訴訟法第373條、第368條，判決如主文。
本案經檢察官謝宗甫、王江濱提起公訴，檢察官曾鳳鈴到庭執行
職務。
中　　華　　民　　國　　110 　年　　4 　　月　　27　　日
     　　　　　　 刑事第十六庭  審判長法　官  葉騰瑞
                                      法　官  古瑞君
                                      法　官  廖紋妤
以上正本證明與原本無異。
不得上訴。
                                      書記官  江珮菱
中　　華　　民　　國　　110 　年　　4 　　月　　27　　日